【裁判字號】    95,上更(一),126
【裁判日期】    970219
【裁判案由】    所有權移轉登記
【裁判全文】
臺灣高等法院民事判決               95年度上更(一)字第126號
上  訴  人  乙○○
訴訟代理人  溫瑞鳳律師
被上訴人    丙○○○
訴訟代理人  陳俊傑律師
被上訴人    戊○○
            丁○○
上二人共同
訴訟代理人  丁福慶律師
複  代理人  陳智勇律師
上列當事人間請求所有權移轉登記事件，上訴人對於中華民國92
年4月30日臺灣新竹地方法院90年度續字第2號第一審判決提起上
訴後，為訴之變更，經判決後，由最高法院發回更審，本院於97
年1月22日言詞辯論終結，判決如下：
    主      文
上訴人變更之訴及假執行之聲請均駁回。
本審變更之訴訴訟費用及第三審訴訟費用由上訴人負擔。
    事實及理由
一、本件上訴人變更聲明求為判決：(一)被上訴人戊○○、丁○○
    就繼承鄭紹棠之遺產範圍內應各自給付上訴人新台幣（下同
    ）137萬9,280元及均自民國（下同）92年11月25日起，至清
    償日止，按年息5%計算之利息。(二)被上訴人丙○○○應將新
    竹縣政府因徵收坐落新竹縣新埔鎮○○段287-3（分割自287
    ）、288、289、292、295、296地號土地所發放之土地徵收
    補償費179萬4,800元（新竹縣政府保管專戶保管字號930005
    號），讓與上訴人領取。(三)被上訴人戊○○、丁○○應各自
    將新竹縣政府因徵收坐落新竹縣新埔鎮○○段287-3（分割
    自287）、292地號土地所發放之土地徵收補償費41萬5,520
    元（新竹縣政府保管專戶保管字號930006、930007號），讓
    與上訴人領取。(四)願供擔保請准宣告假執行。
    被上訴人聲明求為判決：(一)上訴人變更之訴及假執行之聲請
    均駁回。(二)如受不利判決，願預供擔保，請准宣告免為假執
    行。
二、上訴人在原審原係本於繼承及買賣契約關係，請求被上訴人
    應就彼等之被繼承人鄭紹棠所有如原判決附表所示6筆土地
    （下稱系爭土地）所有權應有部分各1/2辦理繼承登記後，
    將系爭土地所有權應有部分各1/2移轉登記予伊，嗣因被上
    訴人已辦妥繼承登記，且系爭土地之其中287地號分割增加
    之287-3地號及系爭288、289、292、295、296地號土地，業
    經新竹縣政府辦理徵收，並已發放土地徵收補償費538萬
    4,400元予被上訴人，上訴人乃於發回前在本院主張因情事
    變更而類推適用民法第225條第2項給付不能之規定，變更其
    請求為被上訴人應連帶給付上訴人538萬4,400元本息（見本
    院上字卷175頁），又因上開土地徵收補償費之部分金額仍
    留存在新竹縣政府土地徵收補償費保管專戶內，上訴人乃復
    在本院更正聲明如上述 (見本院上更(一)字卷79、80頁)，經
    核與民事訴訟法第446條第1項但書、第255條第1項第4款之
    規定相符，自應准許。合先敘明。
三、上訴人主張：伊於75年8月20日向被上訴人之被繼承人鄭紹
    棠購買其所有坐落新竹縣新埔鎮○○段139地號土地（下稱
    系爭139地號土地）所有權全部，並訂有不動產買賣契約書
    （下稱系爭買賣契約書），且於系爭買賣契約書內批明鄭紹
    棠應同時將系爭土地所有權應有部分各1/2辦理移轉登記予
    伊，惟鄭紹棠僅於75年9月26日將系爭139地號土地所有權全
    部辦理移轉登記予伊，至系爭土地所有權應有部分各1/2則
    迄未辦理移轉登記。因鄭紹棠已於86年1月29日死亡，被上
    訴人為其法定繼承人，而系爭土地之其中287地號分割增加
    之287-3地號及系爭288、289、292、295、296地號土地，均
    經新竹縣政府辦理徵收，並已發放土地補償費538萬4,400元
    予被上訴人，惟被上訴人戊○○、丁○○僅各自領取137萬
    9,280元，均尚有餘款41萬5,520元迄未領取，而被上訴人丙
    ○○○可得領取之土地徵收補償費179萬4,800元則全數迄未
    領取，仍留存在新竹縣政府土地徵收補償費保管專戶內等情
    ，爰依繼承之法則及類推適用民法第225條第2項給付不能之
    規定，求為如上訴人上述聲明所示之判決。
    被上訴人則以：伊等之被繼承人鄭紹棠並未出賣系爭土地所
    有權應有部分各1/2予上訴人，系爭買賣契約書上鄭紹棠之
    簽名及印章均非真正，係屬偽造。又系爭買賣契約書之不動
    產標示僅載明系爭139地號土地一筆，至系爭土地則僅在系
    爭買賣契約書末尾以批明方式註記，並非並列，且系爭139
    地號土地已於75年9月26日辦畢所有權移轉登記，而系爭土
    地卻未同時辦理，亦有悖於常情，且依75年間之公告土地現
    值計算，系爭139地號土地之公告土地現值為14萬8,920元，
    如加計系爭土地應有部分各1/2之公告土地現值20萬2,020元
    ，顯然高於系爭買賣契約書約定之價金18萬元甚多，故縱認
    系爭買賣契約書為真正，其上之批明條款亦係上訴人事後所
    偽填，應屬無效。又系爭買賣契約書係於75年8月20日訂立
    ，上訴人迄至90年8月20日始提起本件訴訟，已逾15年之請
    求權時效期間。又系爭買賣契約書上鄭紹棠之印文雖經鑑定
    機關認定為前後相符，惟僅有形式證據力，而無實質證明力
    ，仍不足據為認定上訴人與鄭紹棠間就系爭土地應有部分各
    1/2確有買賣之合意；又鄭紹堂之母鄭楊月桂係於77年7月13
    日死亡，惟其所有坐落新竹縣新埔鎮○○段140地號土地(下
    稱同所140地號土地)所有權全部及系爭土地之其餘所有權應
    有部分各1/2，卻於其死亡後之77年8月25日始申請辦理移轉
    登記予上訴人，並於同年9月2日辦畢所有權移轉登記予上訴
    人，顯見上開移轉登記之行為，係他人偽造或盜用鄭楊月桂
    之印鑑所為，自不能據以推認上訴人與鄭紹堂間就系爭土地
    所有權應有部分各1/2亦有買賣之合意等語，資為抗辯。
四、經查系爭139地號土地原為被上訴人之被繼承人鄭紹堂所有
    ，已於75年9月26日移轉登記予上訴人；又鄭紹堂之母鄭楊
    月桂已於77年7月13日死亡，惟其所有同所140地號土地及系
    爭土地所有權之其餘應有部分各1/2則於77年8月25日始申請
    辦理移轉登記予上訴人，並於同年9月2日辦畢所有權移轉登
    記予上訴人；又鄭紹堂於86年1月29日死亡，被上訴人為其
    法定繼承人，並已向原審聲請限定繼承；又系爭土地之其中
    287地號分割增加之287-3地號及系爭288、289、292、295、
    296地號土地，均經新竹縣政府辦理鳳山溪樟樹林堤防工程
    用地徵收在案，並已發放土地補償費538萬4,400 元予被上
    訴人，惟被上訴人戊○○、丁○○僅各自領取137 萬9,280
    元，均尚有餘款41萬5,520元迄未領取，而被上訴人丙○○
    ○可得領取之土地徵收補償費179萬4,800元則全數迄未領取
    ，仍留存在新竹縣政府土地徵收補償費保管專戶內之事實，
    為兩造所不爭執，並有繼承系統表、戶籍謄本、土地登記謄
    本、原審86年度繼字第141號民事裁定暨確定證明書、土地
    所有權登記聲請書、土地買賣所有權移轉契約書、新竹縣稅
    捐稽徵處免繳土地增值稅證明書、土地登記委託書、印鑑證
    明書、農地承受人自耕能力證明書、新竹縣政府93年4月29
    日、95年9月1日函文暨土地地價補償歸戶表可稽 (見原審訴
    字卷10、11、16至18頁；原審續字卷20、21、31至57頁；本
    院上字卷149至152、159至165頁；本院上更(一)字卷54至60頁
    )，固堪信為真實。
五、上訴人雖主張被上訴人之繼承人鄭紹棠生前已將系爭土地所
    有權應有部分各1/2出賣予伊，因上開土地業經新竹縣政府
    徵收而已無從辦理移轉登記予伊，故被上訴人即應將新竹縣
    政府所發放之徵收土地補償費交付或讓與伊云云。惟為被上
    訴人所否認，並以前揭前情詞置辯；且查：
(一)、上訴人主張曾與鄭紹棠簽訂系爭買賣契約書一節，業據其提
    出系爭買賣契約書為證 (見原審訴字卷8、9頁)，而系爭買
    賣契約書內容係由代書甲○○所填載，且買賣雙方之簽名，
    並由代書甲○○所代簽一節，亦據證人甲○○在原審證述明
    確(見原審續字卷一68頁)。然查，系爭買賣契約書上所蓋用
    之鄭紹棠印文，經原審調取鄭紹棠於75年7月17日向新竹縣
    新埔鎮戶政事務所申請印鑑登記及印鑑證明時所留存之印鑑
    登記申請書、印鑑證明申請書上所蓋用之鄭紹棠印文，一併
    送請內政部警政署刑事警察局鑑定結果認為上開文件上所蓋
    用之鄭紹棠印文均相同，有該局91年9月2日刑鑑字第2326
    60 號鑑驗通知書可稽 (見原審續字卷二15頁)，而該局就系
    爭買賣契約書所取樣鑑定之鄭紹棠印文，係出賣人欄所蓋用
    之鄭紹棠印文，復據該局以96年7月10日刑鑑字第096009985
    5 號鑑定書函復本院甚明 (見本院上更(一)字卷一246頁)。又
    上開印鑑登記申請書、印鑑證明申請書上之鄭紹棠簽名字跡
    ，經發回前本院調取原審72年度認字第1777號認證卷宗內所
    附，且為被上訴人所不否認為真正之認證請求書及委任書上
    之鄭紹棠簽名字跡，一併送請國防部憲兵司令部刑事鑑識中
    心鑑定結果認為上開文件上之鄭紹棠簽名字跡均相同，亦有
    該中心93年2月27日 (93)宇鑑字第02111號鑑驗通知書可稽
    (見本院上字卷118頁)，足認上開印鑑登記及印鑑證明之申
    請，均係由鄭紹棠本人所辦理，是系爭買賣契約書上出賣人
    欄所蓋用之鄭紹棠印文，既與上開印鑑登記申請書、印鑑證
    明申請書所蓋用之鄭紹棠印文相同，且經核上開文件之簽署
    日期亦相近，堪認系爭買賣契約書上出賣人欄所蓋用之鄭紹
    棠印文應屬真正。是被上訴人以鄭紹棠在其他文件所蓋用之
    鄭紹棠印文與系爭買賣契約書上所蓋用之鄭紹棠印文不同為
    由，所為否認系爭買賣契約書上之鄭紹棠印文係屬真正之抗
    辯，固不足取。
(二)、惟按私文書經本人或其代理人簽名、蓋章或按指印或有法院
    或公證人之認證者，依民事訴訟法第358條第1項規定，固推
    定為真正，惟當事人如否認係為本人所蓋或其有授權他人代
    蓋時，仍得舉證予以推翻 (最高法院88年度台上字第2087
    號判決參照)。經查：
  1.系爭買賣契約書第1條所約定之不動產標示，僅記載：「土
    地：新竹縣新埔鎮○○段139號等壹筆土地詳如附冊，面積
    0.壹貳四壹公頃所有權全部」，無論是地號、筆數或面積，
    全未論及系爭土地，又未另具附冊，是自形式上觀之，已難
    遽認系爭買賣契約書所約定之買賣標的，尚包括系爭土地所
    有權應有部分各1/2。雖證人即代書甲○○在本院證稱：「
    因為不動產標示處只有一格，沒有辦法全部寫入 (系爭土地
    ，所以才會寫在後面」云云 (見本院上更(一)字卷一89頁背面
    )，惟經核非但與其在原審所證稱：「可能是遺漏了，後來
    才補進去的」、「我忘記什麼時候加註的」之情形顯然不同
    (見原審續字卷二95、96頁)，且亦與系爭買賣契約書第1條
    明白記載買賣標的僅為系爭139地號土地「壹筆」之文義不
    符，是證人甲○○所為之上開證言，尚難據為認定上訴人與
    鄭紹棠間就系爭土地所有權應有部分各1/2已達成買賣之合
    意。
  2.雖系爭買賣契約書第10條以下空白處，有以手寫方式加註：
    「批明：樟樹林堤防用地地號287、288、289、292、295、
    296 號乙方 (指鄭紹棠)所有部分同時將所有權利移轉給予
    甲方(指上訴人)」，其上修改處並加蓋有鄭紹棠之印文，惟
    經本院將系爭買賣契約書送請內政部警政署刑事警察局就上
    開批明處所蓋用之鄭紹棠印文與系爭買賣契約書當事人欄所
    蓋用之鄭紹棠印文，鑑定二者是否相同及其用印順序，則據
    該局函覆：二者之印文相同，惟其用印順序難以鑑定，有該
    局96年7月10日刑鑑字第0960099855號鑑定書可稽 (見本院
    卷一246頁)，是上開批明文字上所加蓋之鄭紹棠印文雖屬真
    正，惟其用印時間究否與系爭買賣契約書之簽訂日期相同，
    已值可疑，再經參酌證人甲○○在原審所證稱：「除了契約
    書名字下方他看過以後蓋的章，其他的 (鄭紹棠印文)印象
    中是我蓋的」 (見原審續字卷一97頁)，足證上開批明文字
    上所加蓋之鄭紹棠印文，並非鄭紹棠本人親自用印，則代書
    甲○○在上開批明文字上用印之行為是否業經鄭紹棠授權或
    知情，尤屬可疑。
  3.依系爭買賣契約書第2條約定，買賣總價為18萬元，惟系爭
    139地號土地於系爭買賣契約書簽訂時之75年間公告土地現
    值，已達14萬8,920元【其計算式為：120元 (每平方公尺)
    ×1241(平方公尺)＝148,920元】，且上訴人於75年9月5日
    就系爭139地號土地辦畢所有權移轉登記後，即持向新竹縣
    新埔鎮農會辦理設定最高限額抵押權22萬元之貸款，有土地
    現值表及土地登記謄本可稽 (見原審續字卷二10、83頁)，
    足認系爭139地號土地於75年間之市值，應與上開買賣總價
    18 萬元相當，而系爭土地6筆所有權應有部分各1/2於75年
    間之公告土地現值合計為20萬2,020元 (其計算式為：103,
    440元＋75,260元＋2,880元＋60元＋19,020元＋1,360 元＝
    202,020元─見原審續字卷一49頁；原審續字卷二65至70頁)
    ，如再加計系爭139地號土地之公告土地現值，則高達35萬
    940 元 (其計算式為：202,020元＋148,920元＝350,940元)
    ，將近上開買賣總價2倍，亦難認係具有相當之對價關係。
    又依地籍圖所示，系爭139地號土地與系爭土地雖具毗鄰關
    係，惟系爭139地號土地係位在堤防內，而系爭土地則大部
    分位在堤防外，二者間以「水310」道路相隔 (見本院上字
    卷76 頁)，顯見系爭139地號土地與系爭土地在利用上並無
    不可分性，是上訴人向鄭紹棠購買系爭139地號土地時，應
    無一併購買系爭土地所有權應有部分各1/2之必要，復經參
    諸上訴人在原審既自認伊所給付之買賣價金係經由借貸而來
    ，而系爭土地當時因遭水患而受損嚴重 (見原審續字卷二
    101 、102頁)，則衡諸常情，上訴人亦無可能在自有資金缺
    乏情況下，仍願以舉債方式購入土地使用狀況不佳之系爭土
    地。又系爭土地雖大部分位在堤防外，惟並非毫無價值，此
    經觀諸系爭土地之公告土地現值至明，是上訴人所為系爭土
    地並無價值之主張，殊不足取。況依系爭買賣契約書第3條
    約定，上開買賣價金之尾款8萬元應於移交買賣標的物之同
    時，由上訴人交付予鄭紹棠，經核系爭139地號土地係於75
    年9月26日辦畢所有權移轉登記予上訴人，而上訴人旋即於
    75年10月13日以前將該尾款付訖，益徵該18萬元之買賣價金
    應係上訴人購買系爭139地號土地之對價，倘系爭土地所有
    權應有部分各1/2亦係系爭買賣契約之標的，則上訴人豈有
    可能於系爭土地迄未辦畢移轉登記前，即付清尾款，甚且於
    付清尾款後，提起本件訴訟前，將近15年期間，均未向鄭紹
    棠請求移轉系爭土地之所有權應有部分。是上訴人所為伊係
    以18萬元之總價購買系爭139號土地及系爭土地所有權應有
    部分各1/2之主張，顯與交易常情有悖，委不足取 (最高法
    院95年度台上字第1237號判決本次發回意旨參照)。
  4.上訴人於75年8月20日簽訂系爭買賣契約書後，旋即於同年9
    月25日向地政機關申請辦理系爭139地號土地所有權移轉登
    記，並於同年9月26日辦畢登記，至系爭土地所有權應有部
    分各1/2部分非但未一併申請辦理，且迄至鄭紹棠於86年1月
    29日死亡前逾10年期間，亦始終並未要求辦理所有權應有部
    分移轉登記，已如上述，顯有悖於一般買賣交易習慣 (最高
    法院95年度台上字第1237號判決本次發回意旨參照)。雖證
    人甲○○在原審證稱：「印象中好像是鄭紹棠所有附帶條件
    部分 (指系爭土地所有權應有部分各1/2部分)有被假扣押
    .... 所以無法辦理」云云 (見原審續字卷一69頁)，惟查，
    系爭土地固曾分別經新竹縣稅捐稽徵處及新竹縣國稅分局函
    請為禁止處分之登記，惟其登記時間分別為80年9月17日 (
    即系爭287、292地號土地─見原審訴字卷16、17頁)及85年8
    月29 日 (即系爭288、289、295、296地號土地─見原審續
    字卷74至82頁)，已與上開系爭買賣契約書之簽訂日期及系
    爭139地號土地所有權之移轉登記日期相隔5年及10年餘，顯
    難認與系爭土地所有權應有部分各1/2遲未辦理所有權移轉
    登記一情有相當之關連性。雖證人甲○○嗣復在原審改稱：
    「印象中好像是找不到他 (指鄭紹棠)的人」云云 (見原審
    續字卷一71頁)，惟經參酌證人甲○○在原審既已證稱：依
    系爭買賣契約書之記載，上訴人係分4次給付上開買賣價金
    尾款8萬元，其時間分別為75年9月17日給付2萬元、同年9月
    25 日2萬元、同年10月1日3萬元、同年10月13日1萬元，且
    鄭紹棠之母鄭楊月桂於75年12月1日與上訴人簽訂買賣契約
    書時，鄭紹堂亦在場 (見原審續字卷二73、96頁)，顯見鄭
    紹棠在系爭139地號土地於95年9月間申請辦理所有權移轉登
    記時，仍與上訴人及證人甲○○保持聯繫，應無找不到鄭紹
    棠本人致無法取得辦理系爭土地所有權應有部分各1/2移轉
    登記所需文件之可能。況若鄭紹棠確有遲不提供移轉系爭土
    地登記所需文件之情形，則上訴人當可拒絕給付尾款，又豈
    有可能仍於75年10月13日以前付訖全部尾款，是證人甲○○
    所為之上開證言，顯有瑕疵可指，自難據為有利於上訴人之
    認定。
  5.綜合上情以觀，系爭買賣契約書批明部分關於鄭紹棠所有系
    爭土地應有部分應予移轉登記予上訴人之記載，既有如上所
    述之瑕疵可指，則被上訴人所為上開批明部分並非系爭買賣
    契約標的之抗辯，即屬可取。
(三)、雖上訴人另主張：鄭紹棠之母鄭楊月桂亦於75年12月1日將
    其所有同所140地號土地全部及系爭土地之其餘所有權應有
    部分各1/2，以16萬元之價格出賣予伊，雙方就上開土地所
    簽訂之不動產買賣契約書，亦係將系爭土地之其餘所有權應
    有部分各1/2以批明方式記載，並已於77年9月2日辦畢所有
    權移轉登記予上訴人云云，並提出不動產買賣契約書為證(
    見原審訴字卷14、15頁)。惟查，姑不論上訴人與鄭楊月桂
    間所簽訂之上開不動產買賣契約書，亦有如上所述之契約文
    義記載與買賣標的不符、買賣價金與買賣標的顯不相當之疑
    義，且經參諸鄭楊月桂係於77年7月13日死亡，然上訴人竟
    於鄭楊月桂死亡後之77年8月25日始向地政機關申請辦理鄭
    楊月桂所有同所140地號土地全部及系爭土地之其餘所有權
    應有部分各1/2移轉登記予上訴人，亦殊非合理。又經本院
    向新竹縣竹北地政事務所調取上開鄭楊月桂所有土地移轉登
    記案卷，發現證人甲○○代上訴人辦理上開土地所有權移轉
    登記時，固曾於75年12月31日向新竹縣稅捐稽徵處提出土地
    移轉現值申報書，並由該處於76年1月19日核發免繳土地增
    值稅證明書在案 (見本院上更(一)字卷二12、14頁)，惟證人
    甲○○取得上開資料後，竟延至77年8月25日始向地政機關
    申請辦理上開土地之所有權移轉登記事宜，並因上開免繳土
    地增值稅證明書已失效，乃再向新竹縣稅捐稽徵處申請核發
    稅捐完納證明書，而由該處於77年8月24日發給 (見本院上
    更(一)字卷二12、14、17頁)，因非本人申請核發稅捐完納證
    明書，需檢附委託書辦理，業據新竹縣稅捐稽徵處96年10月
    22日函復本院明確 (見本院上更(一)字卷二26頁)，而證人甲
    ○○就其如何在鄭楊月桂死亡後取得委託書辦理上開稅捐完
    納證明書一節卻避而不談，僅在本院證稱：「完稅證明書當
    時好像不需要委託書」，「可能是我們持免繳 (土地增值稅
    ) 證明書查詢後，稅捐機關查無欠稅後直接發給」云云 (見
    本院上更(一)字卷一270頁背面、271頁)，顯非真實。復以證
    人甲○○於77年間辦理鄭楊月桂所有上開土地之所有權移轉
    登記事宜時，曾經新竹縣竹北地政事務所於77年8月27日通
    知其補正「他共有人及毗連耕地現耕所有權人有優先承買權
    ，如已放棄，出賣人應於申請書備註欄記明其事由」，有補
    正通知書可稽 (見本院上更(一)字卷二24頁)，而經參諸上開
    土地所有權移轉登記聲請書備註欄所填載：「他共有人及毗
    鄰耕地現耕所有權人現已放棄其優先購買權，如有不實，申
    請人願負一切責任」之文句 (見本院上更(一)字卷12頁)，與
    上開補正通知所通知之補正事項相符，顯係於77年8月27日
    以後所加註，惟上開補正文句上竟加蓋有鄭楊月桂之印文，
    證人甲○○復在原審證稱上開補正文句係由其所填載 (見原
    審續字卷一72頁)，顯見鄭楊月桂之印章始終係由證人甲○
    ○所保管，並由證人甲○○於鄭楊月桂死亡後，繼續使用加
    蓋於上開申請文件上。是鄭楊月桂所有上開土地之買賣暨所
    有權移轉事宜，既有如上諸多瑕疵可指，尚難據為證明上訴
    人與鄭紹棠間就系爭土地所有權應有部分各1/2亦有買賣之
    合意。
(四)、系爭買賣契約書批明部分關於鄭紹棠所有系爭土地應有部分
    應移轉登記予上訴人之記載，既為被上訴人舉證推翻其真實
    性，已如上述，而上訴人復不能提出其他事證足資證明其與
    鄭紹棠間就系爭土地所有權應有部分各1/2確有買賣之合意
    存在，並已付訖買賣價金，則其以系爭土地所有權應有部分
    各1/2已被徵收為由，而主張本於繼承之法則及類推適用民
    法第225條第2項之規定，向鄭紹棠之繼承人即被上訴人請求
    交付已領取之土地徵收補償費或讓與尚未領取之土地徵收補
    償費請求權，自屬無據。
六、綜上所述，上訴人依據繼承之法則及類推適用民法第225條
    第2項之規定，請求被上訴人戊○○、丁○○給付如其聲明
    第(一)項所示金額，及請求被上訴人讓與如其聲明第(二)、(三)項
    所示金額之請求權，均屬不應准許。又上訴人變更之訴既不
    應准許，則其假執行之聲請，亦因失所附麗，應併予駁回。
七、至兩造其餘之攻擊或防禦方法及未經援用之證據，經本院斟
    酌後，認為均不足以影響本判決之結果，自無逐一詳予論駁
    之必要，併此敘明。
八、據上論結，本件上訴人變更之訴為無理由，依民事訴訟法第
    78條，判決如主文。
中    華    民    國    97    年     2    月    19    日
                    民事第六庭
                        審判長法  官  林鄉誠
                              法  官  梁玉芬
                              法  官  許紋華
正本係照原本作成。
如不服本判決，應於收受送達後20日內向本院提出上訴書狀，其
未表明上訴理由者，應於提出上訴後20日內向本院補提理由書狀
（均須按他造當事人之人數附繕本）上訴時應提出委任律師或具
有律師資格之人之委任狀；委任有律師資格者，另應附具律師資
格證書及釋明委任人與受任人有民事訴訟法第466條之1第1項但
書或第2項（詳附註）所定關係之釋明文書影本。
中    華    民    國    97    年     2    月    20    日
                              書記官  潘大鵬
附註：
民事訴訟法第466條之1（第1項、第2項）：
對於第二審判決上訴，上訴人應委任律師為訴訟代理人。但上訴
人或其他法定代理人具有律師資格者，不在此限。
上訴人之配偶、三親等內之血親、二親等內之姻親，或上訴人為
法人、中央或地方機關時，其所屬專任人員具有律師資格並經法
院認為適當者，亦得為第三審訴訟代理人。


司法院資訊處製作；財團法人民間司法改革基金會備份。
